臺灣高等法院刑事判決　　　　　　　　　　　　　　九十一年度上易字第八八三號
　　上　訴　人
　　即 自訴 人　甲○○
　　被　　　告　乙○○
右上訴人因被告侵占案件，不服臺灣板橋地方法院九十年度自字第四六三號，中華民
國九十一年二月十九日第一審判決，提起上訴，本院判決如左：
    主  文
上訴駁回。
    理  由
一、本件自訴意旨略以：被告乙○○於民國八十九年十月間，以合夥投資世紀ｅ能源
    區域經銷商為由，邀其投資一股新台幣（下同）十萬元，其並於同年月二十三日
    交付面額分別為六萬元及四萬元之支票二紙，共計十萬元為合夥資金，然被告迄
    今不造具股東名冊、簽訂合夥契約、損益表及提出世紀ｅ能源之經銷區域證明文
    件，幾經催促，仍敷衍了事，拒不處理，伊顯有不法侵占其財物之意圖，因認被
    告涉犯刑法第三百三十五條第一項之侵占罪嫌云云。
二、按犯罪事實應依證據認定之，無證據不得推定其犯罪事實，刑事訴訟法第一百五
    十四條定有明文。再事實之認定，應憑證據，如未能發現相當證據，或證據不足
    以證明，自不能以推測或擬制之方法，以為裁判基礎；又所謂認定犯罪事實之證
    據，係指足以認定被告確有犯罪行為之積極證據而言，而認定犯罪事實所憑之證
    據，雖不以直接證據為限，間接證據亦包括在內，然而無論直接或間接證據，其
    為訴訟上之證明，須於通常一般人均不致有所懷疑，而得確信其為真實之程度，
    始得據之為有罪之認定，倘其證明尚未達到此一程度，而有合理懷疑存在時，事
    實審復已就其心證上理由予以闡述，敘明其如何無從為有罪之確信，因而為無罪
    之判決，尚不得任意指為違法，最高法院分別著有二十九年上字第三○五號、四
    十年度台上字第八六號、七十六年台上字第四九八六號判例可供參考。
三、查自訴人認被告乙○○涉犯侵占罪嫌，係提出世紀ｅ能源廣告單、被告收款簽章
    及存證信函等件為其論罪依據。訊之被告固供承有向自訴人收受十萬元股金之事
    實，惟則堅決否認有何侵占之犯行，辯稱：伊本欲召集包括伊與自訴人在內共十
    名之股東，然迄今僅收到三名股東之股金，本投資世紀ｅ能源區域經銷，後發現
    品質不好，轉投資奇威油加盟經銷，自訴人對此知情，於八十九年五月間，主管
    機關要求改善作業程序，公司因而停擺，同年六月間，伊並曾通知自訴人，公司
    承租之房子將停租，而現情況雖已有改善，然因仍僅有三名股東，伊乃要求自訴
    人增資，但自訴人不同意，故公司至今仍處於停擺之狀態，至伊所收取之股金，
    已全數用以繳交加盟金三十萬元及展示處之權利金六萬六千元，伊甚且補貼自己
    之退休金，並無侵占之行為等語。
四、經查，按刑法第三百三十五條第一項之侵占罪，以侵占自己持有他人之物為構成
    要件；又合夥人之出資，為合夥人全體公同共有，於合夥人尚未退夥時，對於合
    夥事業，仍有公同共有權，並非他人之物，則於合夥關係存續中，管理使用合夥
    財產，即非將其持有他人之物易為不法所有，自不生侵占問題（參見最高法院二
    十八年上字第二三七六號判例）。經查，本件被告與自訴人係合夥關係，而該合
    夥關係現仍存續中，自訴人現尚未退夥乙節，業據自訴人甲○○於原審審理時陳
    稱上情無訛（見原審九十一年二月五日審判筆錄），被告就此亦不爭執，是應認
    其等之合夥關係現仍存續中。再查，被告於八十九年十月間，確曾因未能召募全
    數股東，以募集股金，而向自訴人表示請其增資股金至二十萬元，而被告原擬投
    資ｅ能源之經銷，惟其後因感ｅ能源不及奇威油，乃改投資奇威油，於奇威油進
    行展示期間，並曾邀請自訴人前往，自訴人亦曾前往觀看等情，亦據自訴人於原
    審審理時陳述在卷（見原審九十一年二月五日審判筆錄），則查，被告確有與奇
    威國際股份有限公司（下稱：奇威公司）訂定加盟經銷合約，並繳交加盟金三十
    萬元，另且與奇威公司訂定展示處合約，而繳交六萬六千元之展示處創業金等節
    ，有奇威油品經銷商合約書、奇威油品展示處合約書各一份在卷可稽，足見被告
    辯稱已將所收取之股金，全數用以繳納加盟金及展示處權利金，應足採信，是被
    告顯無侵占自訴人股金之行為至明。況自訴人與被告間之合夥關係仍存續中，被
    告將所收取之股金，用以支付公司之相關費用，即難認被告有何不法所有之意圖
    。從而，無論被告是否有自訴人所指迄今不造具股東名冊、簽訂合夥契約、損益
    表及提出世紀ｅ能源之經銷區域證明文件之情，被告所為並非將其持有他人之物
    易為不法所有，自不生侵占問題。此外，復查無其他積極證據，足資證明被告有
    侵占犯行，原審因而為被告無罪之判決，核無不合，自訴人上訴意旨除仍執前詞
    上訴外，另認被告將股金不法挪作他用，亦涉犯有詐欺犯嫌云云，惟依前開所述
    ，被告邀約自訴人合夥經營投資世紀ｅ能源經銷自屬事實，則被告於邀約自訴人
    入股時既無施用任何詐術可言，雖事後合夥事業內容有所變更，惟此舉既為自訴
    人所知悉，且被告亦將自訴人投資股金悉數用於合夥事業上，實難認被告於邀約
    自訴人投資之初有何不法意圖可言，故上訴全無理由，應予駁回。
據上論斷，應依刑事訴訟法第三百六十八條，判決如主文。
中      華      民      國      九十一      年    六    月    二十七    日
                              台灣高等法院刑事第十六庭
                                  審判長法  官  許  增  男
                                        法  官  黃  鴻  昌
                                        法  官  周  煙  平
右正本證明與原本無異。
不得上訴。
                          書記官  蕭  麗  珍
中      華      民      國     九十一   年      六      月    二十七    日
